【裁判字號】    99,聲,128
【裁判日期】    990921
【裁判案由】    聲請裁定收買股份價格
【裁判全文】
臺灣新竹地方法院民事裁定               99年度聲字第128號
聲  請  人  甲○○
相  對  人  達爾科技股份有限公司
法定代理人  宋恭源
代  理  人  徐東昇律師
上聲請人與相對人間請求裁定收買股份價格事件，本院裁定如下
：
    主     文
本件移送台灣台北地方法院。
    理     由
一、按訴訟之全部或一部，法院認為無管轄權者，依原告聲請或
    依職權以裁定移送其管轄法院，民事訴訟法第28條第1 項所
    明定，且此規定，除別有規定外，於非訟事件準用之，非訟
    事件法第5 條定有明文。次按公司法所定由法院處理之公司
    事件，由本公司所在地之法院管轄，非訟事件法第171 條亦
    有明文規定。又所謂主事務所，係指定明章程業經註冊之合
    法總事務所而言，若事實上任意遷移未經變更章程依法註冊
    之總事務所，縱使實際上為辦理該法人事務之處所，要無拘
    束起訴之原告必應在該處所之法院起訴之理，最高法院著有
    18年上字第1720號判例意旨可資參照。
二、次按，民事訴訟法有關當事人能力、訴訟能力及共同訴訟之
    規定，於非訟事件關係人用之，非訟事件法第11條定有明文
    。又按，能力、法定代理權或為訴訟所必要之允許有欠缺而
    可以補正者，審判長應定期間命其補正；如恐久延致當事人
    受損害時，得許其暫為訴訟行為，民事訴訟法第49條亦著有
    明文。再者，因合併而消滅之公司，其權利義務，應由合併
    後存續或另立之公司承受，公司法第75條亦有明文，依同法
    第319 條之規定，於股份有限公司之合併準用之。而與他公
    司合併，乃股份有限公司應予解散事由之一，合併後之消滅
    公司依法不須進行清算程序，其法人人格即已消滅，僅形式
    上須經解散登記而已(公司法第315 條、第24條參照)。
三、經查，本件聲請人初係以易亨電子股份有限公司( 下稱：易
    亨公司)為相對人，主張依企業併購法第12條第2項準用公司
    法第187 條規定，行使股份收買請求權，惟因易亨公司係於
    民國99年2月28日併入達爾科技股份有限公司(下稱：達爾公
    司 )，業據聲請人提出易亨公司致股東通知、易亨公司第六
    屆董事會議事錄、易亨公司與達爾公司訂立之合併契約各一
    紙附卷可稽，而因聲請人係於99年4月5日向本院提出本件聲
    請，而於斯時，易亨公司因遭達爾公司合併，其權利義務，
    揆之上開公司法第75條規定，應由合併後存續之達爾公司承
    受易亨公司之權利義務，聲請人亦於99年5 月25日具狀更正
    本件聲請之相對人為達爾公司，本院審酌企業併購法第12條
    第1項第3款規定、公司法第186 條、第187 條立法旨意均係
    在於確保全體股東均有公平出售股票的權利，同時讓股東在
    公司經營權發生變動時，得選擇退出公司，俾以保護弱勢小
    股東，則聲請人請求變更本案相對人為合併後之達爾公司，
    由達爾公司承受易亨公司應以合併當時公平價格，收買聲請
    人所有股份之義務，於法尚難謂違反合併後存續公司本身應
    盡之義務，且本件如不准聲請人變更相對人，則聲請人行使
    股份收買之權利，即因上開規定之期間業已屆至，而不得另
    行聲請，有欠公允，應認准許聲請人所為更正本件相對人為
    達爾公司之聲請，始較能周全保護少數小股東之權益。
四、末查，本件相對人登記之公司所在地係設在「台北縣新店市
    ○○路501之15號2樓」處，有該公司公示登記資料附卷可憑
    ，依前開法條規定，其管轄法院應為台灣台北地方法院。茲
    聲請人向無管轄權之本院聲請，顯係違誤，爰依職權將本件
    移送於該管轄法院。
五、依首開法條裁定如主文。
中    華    民    國    99    年    9     月    21    日
                  民事第一庭    法      官  王佳惠
以上正本係照原本作成。
如對本裁定抗告，須於裁定送達後10日內向本院提出抗告狀。
中    華    民    國    99    年    9     月    21    日
                                書記官  陳思璟

司法院資訊處製作；財團法人民間司法改革基金會備份。
